【裁判字號】    98,易,2051
【裁判日期】    980908
【裁判案由】    傷害
【裁判全文】
臺灣臺北地方法院刑事判決              98年度易字第2051號
公  訴  人  臺灣臺北地方法院檢察署檢察官
被      告  甲○○
上列被告因傷害案件，經檢察官聲請以簡易判決處刑（98年度偵
緝字第937 號），經本院認不應以簡易判決處刑（98年度簡字第
2354號），並改依通常審判程序審理（98年度易字第2051號），
而判決如下：
    主  文
甲○○犯傷害罪，累犯，處拘役肆拾日，如易科罰金以新臺幣壹
仟元折算壹日。
    事  實
一、甲○○前於民國95年間，因傷害案件，經臺灣桃園地方法院
    於95年3 月30日以95年度桃簡字第659號判處有期徒刑3月，
    如易科罰金以銀元300元折算1日後，其不服提起上訴，迭經
    臺灣桃園地方法院合議庭於95年6月30日以95年度簡上第210
    號判決上訴駁回，於95年6月30日確定，並於95年9月28日以
    臺灣桃園地方法院檢察署檢察官以95年執字第6982號易科罰
    金執行完畢，其所受宣告之刑，以已執行論。
二、詎甲○○仍不知悔改，於97年10月11日下午3 時10分許，在
    臺北市中正區○○○路○段173號國光客運東站門口前，因前
    次計程車停車等工作問題與乙○○發生爭執，乙○○先以木
    劍打被告一下並未成傷，隨即被甲○○奪下木劍，並將木劍
    放在地上後，然甲○○竟不甘受辱，旋即基於傷害人身體之
    故意，徒手勒住乙○○脖子並徒手毆打其身體，並將乙○○
    壓制於地上接續毆打，致乙○○因而受有左手之手指第5 指
    骨折之傷害，嗣經不詳姓名路人打電話報警，此時，同業司
    機丁○○見狀乃上前勸架，並拉起甲○○不要再打始罷手，
    乙○○得以趁隙脫身逃離現場，之後，甲○○走向乙○○所
    駕計程車，徒手取走乙○○所駕該車內鑰匙1 把，隨即離開
    現場；迨警車及救護車陸續抵達現場，並將乙○○送醫，始
    查悉上情。
三、案經乙○○訴由臺北市政府警察局中正第一分局報告臺灣臺
    北地方法院檢察署檢察官偵查後，聲請以簡易判決處刑，嗣
    經本院認不應以簡易判決處刑，而改依通常審判程序審理。
    理  由
壹、程序部分
一、證人即告訴人乙○○於97年10月29日於警詢時之證述、97年
    12月17日於偵訊時未具結之證述，依刑事訴訟法第159條第1
    項之規定，雖均無證據能力，惟其已於本院98年8 月11日審
    判期日時以證人身份到庭具結作證，本院自得參酌其於本院
    審理暨警詢、偵訊中之證詞，苟警詢、偵訊時之證詞，與審
    判中所述不符部分，具有較可信之特別情況，且為證明犯罪
    事實存否所必要者，得為證據。又查，證人乙○○上開接受
    員警詢問之時點，距其於本院98年8 月11日審判期日時到庭
    作證，已相隔逾8 月計之久，足認其於警詢時之距離事故發
    生日最接近，且記憶鮮明程度應較本院審理時更清晰，亦較
    無外力干擾或介入而為陳述，是其於警詢時陳述，亦無違法
    取供或其他不自由之情況發生，自堪認其於警詢所為證述之
    客觀外部情況，更有可信性特別情況擔保。參以其證述涉及
    被告有無上開傷害犯行之事實，乃用以證明被告犯罪與否，
    是其證詞對被告犯罪事實之存否具有必要性，亦堪認定。從
    而，本院認其警詢、偵訊時所證述有「可信性」及「必要性
    」，其先前之陳述因具有較可信之特別情況，並為證明犯罪
    事實存否所必要者，自得為證據。
二、查被告、檢察官於本院審判期日中對本院所提示之被告以外
    之人審判外之供述，包括供述證據、文書證據等證據，就證
    據能力均未表示爭執，而迄至言詞辯論終結前亦未再聲明異
    議（見本院98年8 月25日審判筆錄參照，見臺灣臺北地方法
    院98年度易字第2051號編號A2，以下簡稱A2卷第39至40頁）
    ，經核亦無顯有不可信之情況與不得作為證據之情形，本院
    審酌上開證據資料製作時之情況，尚無違法不當及證明力明
    顯過低之瑕疵，認為以之作為證據應屬適當，是依刑事訴訟
    法第159條至第159條之5 規定，本院所引用之供述證據及文
    書證據等，如下揭所示均有證據能力，併此敘明。
貳、實體部分
一、訊據被告甲○○於本院98年8 月11日審訊時固坦承於上揭時
    間、地點，因前次計程車停車等工作問題與乙○○發生爭執
    及扭打之事實（見臺灣臺北地方法院98年度易字第2051號編
    號A2，以下簡稱A2，第17頁背面、第22頁），惟矢口否認有
    何傷害犯行，辯稱：是告訴人乙○○先拿木劍偷襲伊，毆打
    伊，伊是基於防衛意思，把木劍搶下後，才把乙○○押在地
    上徒手打他等云云。
二、本院查：
(一)、被告於上揭時間、地點，因工作問題與告訴人乙○○發生爭
    執，及毆打告訴人之事實，業據被告於本院審訊時供述：這
    次事件並非第一次，而是第二次，第一次引發口角是因為停
    車位問題等語綦詳（見A2卷第17頁背面），並互核比較與告
    訴人乙○○於97年10月29日警詢時證述：伊是在台北市中正
    區○○○路○段173號國光客運東站門口的排班計程車司機，
    於97年10月11日下午15時10分左右，在該車站門口前，遭一
    名駕駛賓士自用小客車的車主甲○○毆打，並抓住伊壓在地
    面上，並用拳頭揍伊，還捉伊的頭朝地面撞，旁邊的人看見
    就報警，警方來了之後，伊就被送往中興醫院急救，住院一
    星期，診斷證明上僅載明「左第五指骨折」，約兩個月前的
    下午，也曾因停車位問題與被告起爭執等語（見臺灣臺北地
    方法院檢察署97年度偵字第26582號卷編號B1，以下簡稱B1
    卷編，第4至5頁）；其復於本院98年8 月11日審訊時具結證
    述：伊是計程車司機，97年10月11日下午3 時10分當天，在
    臺北市中正區○○○路○段173號國光客運站前排班，伊是要
    叫客往市區，被告甲○○是開賓士車在那邊停車叫客開往中
    正機場，....，因為之前伊有被被告打了三、四次，所以被
    告一直走過來，伊就害怕，便拿木劍出來嚇被告，伊有用木
    劍敲被告一下，被告把木劍搶走，並用手打伊，然後就把伊
    壓在地上打，一直用手槌伊的頭、手，伊就被打暈，最後警
    察就叫中興醫院救護車來，把伊送醫，伊左手第五指骨折就
    是遭被告打的等語情節大致相符（見A2卷，第20至21頁），
    再核與證人丙○○於本院98年8 月25日審訊時具結供述：當
    天被告甲○○的車子停在最前面的第一台，第二台是私家車
    ，伊是第三台，被告跟我的位置是要往中正機場，乙○○是
    停在另外一邊，跟伊同排，不過是往基隆方向，案發時我人
    站在旁邊而已，距離他們打架地點大約兩公尺，我有看到乙○○拿一隻木劍出來，甲○○徒手要抓乙○○的木劍，搶下
    來後，放在地下，甲○○用手勒住乙○○脖子，甲○○就用
    拳頭打乙○○的臉，那時候躺在地下，我就沒有詳細看他們
    怎麼打，大致上是被告、乙○○都躺在地上，甲○○用拳頭
    打乙○○的臉等語情節大致相符（見A2卷，第35至37頁），
    復核與證人丁○○於本院98年8 月25日審訊時具結供述：我
    那天所看到的，我是和甲○○在聊天，甲○○背後就被一支
    木劍往上打，甲○○轉身要搶那支木劍，大概搶幾十秒，甲○○就把木劍搶下來，甲○○和拿木劍的人就徒手互相毆打
    ，甲○○徒手打對方的臉，兩人在地上扭打，扭打後，對方
    就跑掉，因為國光客運站後面是停車場，對方跑到後面去紛
    ，停車糾紛時，對方有拿一支起子去戳甲○○的肚子，....
    ，甲○○搶下乙○○的木劍後，繼續將乙○○壓在地上加以
    毆打，打的時間大約幾十秒，但前後大概不到兩分鐘，因為
    路人已經有報警，然後甲○○拿走乙○○車子鑰匙時，我有
    請甲○○不要拿乙○○的鑰匙，但勸阻無效；甲○○比較壯
    ，年紀比較輕，乙○○比較瘦，年紀比較大，當時甲○○搶
    下乙○○的木劍後，繼續將乙○○壓在地上徒手加以毆打乙○○，我還是去拉甲○○勸架，說不要打了，事實上，兩人
    在打在滾，甲○○佔上風，因為甲○○壓在乙○○在地上，
    甲○○在上面，我看到乙○○臉上有流血，而甲○○並沒有
    被乙○○打到遍體鱗傷，因為有人報警，有警察要來，我們
    請甲○○先走，我們也先走了等語情節大致符合（見A2卷，
    第33至35頁），並有告訴人乙○○於97年10月11日前往臺北
    市立聯合醫院中興院區就醫之診斷結果認其受有左第五指骨
    折傷害之中興院區診斷證明書、指認犯罪嫌疑人紀錄表、受
    理各類案件紀錄表、受理刑事案件報案三聯單在卷可佐（見
    B1卷第6至7頁、第12至14頁）。足見被告與告訴人有爭執在
    先，且雙方已心存嫌隙，嗣告訴人見機以木劍打了被告一下
    並未成傷，木劍立即遭被告徒手奪下棄置地上，惟被告不甘
    受辱，於上揭時間、地點基於傷害人身體之故意，徒手勒住
    乙○○脖子並徒手毆打其身體，並將乙○○壓制於地上接續
    毆打，致乙○○因而受有左手之手指第5 指骨折之傷害犯行
    ，其事證明確，應堪認定。
(二)、被告辯稱：本件是乙○○先拿木劍偷襲伊，毆打伊，伊是基
    於防衛意思，把木劍搶下後，才把乙○○押在地上徒手打云
    云。惟查：
  1.按正當防衛必須對於現在不法之侵害始得為之，侵害業已過
    去，即無正當防衛可言。至彼此互毆，又必以一方初無傷人
    之行為，因排除對方不法之侵害而加以還擊，始得以正當防
    衛論。故侵害已過去後之報復行為，與無從分別何方為不法
    侵害之互毆行為，均不得主張防衛權，最高法院著有30年上
    字第1040號判例意旨足資依循。又衡之一般社會經驗，互毆
    係屬多數動作構成單純一罪而互為攻擊之傷害行為，縱令一
    方先行出手，而還擊之一方，苟非單純對於現在不法之侵害
    為必要排除之反擊行為，因其本即有傷害之犯意存在，則對
    其互為攻擊之還擊行為，自無防衛權可言，最高法院92年臺
    上字第3039號判決意旨參照。
  2.然查，被告於本院98年8 月11日於審訊時坦承：伊把告訴人
    的木劍搶下來後，就把告訴人壓在地上，並徒手毆打告訴人
    約一分鐘等語綦詳明確（見A2卷，第17頁背面、第22頁），
    核與證人丙○○於本院98年8月25日審訊時具結供述：當天
    案發時我人站在旁邊而已，距離他們打架地點大約兩公尺，
    我有看到乙○○拿一隻木劍出來，甲○○徒手要抓乙○○的
    木劍，搶下來後，放在地下，甲○○用手勒住乙○○脖子，
    甲○○就用拳頭打乙○○等語情節符合，與證人丁○○前揭
    審訊時具結供述：我是和甲○○在聊天，甲○○背後就被一
    支木劍往上打，甲○○轉身搶那支木劍，大概搶幾十秒，甲○○就把木劍搶下來後，繼續將乙○○壓在地上加以毆打等
    語情節大致相符；復酌被告於本院98年8 月11日審理時供述
    ：乙○○從後偷襲我，我把他木劍搶下來，我徒手打他，那
    時候我把乙○○壓在地上，然後也是有毆打他，然後我沒有
    毆打很長的時間，他跑掉跑給我追，我就沒有追了等語（見
    （見A2卷，第17頁背面），並有上開診斷證明書、指認犯罪
    嫌疑人紀錄表、受理各類案件紀錄表、受理刑事案件報案三
    聯單在卷可佐之情節綜合以觀，是被告搶下告訴人手中木劍
    ，並放在地下時，上開不法侵害亦已排除，是被告用手勒住
    乙○○脖子，並徒手毆打乙○○後，繼續將乙○○壓在地上
    加以毆打之行為，與正當防衛之要件有所不符。再者，被告
    壓制乙○○於地上，並徒手毆打乙○○，且乙○○受傷部位
    及傷勢係左第五指骨折，顯非單純排除對方以木劍攻擊之防
    衛行為所可能造成之傷勢，足徵被告並非基於防衛意思抵擋
    攻擊，應係另存有圖為報復加以傷害之故意犯行甚明。是本
    件被告將告訴人壓制在地上後，復又徒手毆打告訴人之不法
    攻擊行為，應非基於防衛自己權利之適當行為，是其以正當
    防衛置辯，與事實不符，且揆諸上開說明，其所辯應無可信
    ，自無從解免其上揭傷害犯行，應堪認定。
(三)、又有關證人丁○○於本院98年 8月25日於審訊時證述：被告
    與告訴人係互毆，且被告大概把告訴人壓在地上打約十幾秒
    等語（見A2卷，第33至35頁），除被告於同日審訊時質疑證
    人證述之明確性外，並指出搶木劍到毆打的整個過程約兩分
    鐘，及毆打告訴人的時間約1分鐘，非證人丁○○所述之10
    幾秒等語（見A2卷，第22、35頁），此經核與證人丙○○於
    同日審訊時具結證述：毆打時間約兩分鐘等語之情節大致相
    符（見A2卷，第35頁背面），是證人丁○○上開證述既為被
    告所質疑，再互核與其他在場證人丙○○之證述不符，是其
    證述此部分與事實不符，自不得採為有利於被告之證明。再
    證人戊○○於同日審訊時之證述：當時伊開車行進間，有看
    到行人道那邊有人在毆打，於是伊就停在很遠的地方，遠遠
    地看著他們在打，怎麼打的伊不知道等語（見A2卷，第37頁
    背面），是證人戊○○既離案發現場有相當距離，且車子行
    進間無法清楚留意案發狀況，且如何傷害過程無法明確交代
    ，是證人戊○○上開證詞尚不得採為有利於被告之證明，併
    此敘明。
(四)、綜上，被告所辯與事實不符，應係事後卸責之詞，應無可採
    。是本案事證明確，被告傷害犯行洵堪認定。
三、核被告所為係犯刑法第277條第1項之普通傷害罪。次查，被
    告有事實欄所列上揭犯罪前科紀錄，有臺灣高等法院被告前
    案紀錄表與臺灣臺北地方法院檢察署刑案資料查註紀錄表附
    卷可稽，其於受有期徒刑執行完畢 5年內，故意再犯本件有
    期徒刑以上之罪，為累犯，應依刑法第47條第 1項規定加重
    其刑。
四、玆審酌本件爭端係起因於告訴人先以木劍打被告一下後，被
    告不甘受辱，始出手奪下告訴人之木劍，奪下後並徒手攻擊
    告訴人，造成告訴人受有前揭左第五指骨折之傷害，被告所
    為固屬不該，然本件事端既由告訴人引起，並參酌告訴人所
    受傷勢非重，且被告於審判中亦表達願與告訴人和解，但不
    願意給付任何傷害賠償費用（見A2卷第18頁），與考量被告
    犯罪後猶矯詞飾卸、犯罪起因、目的、手段，被害人上開傷
    害結果等一切情狀，爰量處如主文所示之刑，並參酌被告之
    犯罪動機、犯罪手段、、動機、目的、生活狀況、高職肄業
    、經濟狀況並不富裕等情，有警詢筆錄在卷可佐，爰諭知如
    易科罰金從輕以新台幣1,000元折算1日，用啟自新。
據上論斷，應依刑事訴訟法第452 條，第299條第1項前段、刑法
第277條第1項、第47條第1項、第41條第1項前段，刑法施行法第
1條之1，判決如主文。
本案經檢察官葉惠燕到庭執行職務
中    華    民    國    98    年    9    月    8      日
                  刑事第十九庭  法  官  施添寶
以上正本證明與原本無異。
如不服本判決應於收受本判決後10日內向本院提出上訴書狀，並
應敘述具體理由，如未敘述上訴理由者，應於上訴期間屆滿後20
日內補提理由書狀於本院（均須按他造當事人之人數附繕本）「
切勿逕送上級法院」。告訴人或被害人如對於本判決不服者，應
具備理由請求檢察官上訴，其上訴期間之計算係以檢察官收受判
決正本之日期為準。
                                書記官  陳弘文
中    華    民    國    98    年    9    月    8      日
附錄本案論罪科刑法條全文
中華民國刑法第277條
傷害人之身體或健康者，處3 年以下有期徒刑、拘役或1 千元以
下罰金。
犯前項之罪因而致人於死者，處無期徒刑或7 年以上有期徒刑；
致重傷者，處3 年以上10年以下有期徒刑。


司法院資訊處製作；財團法人民間司法改革基金會備份。
